臺灣新北地方法院三重簡易庭民事裁定
                                   111年度重事聲字第24號
異  議  人  明台產物保險股份有限公司

法定代理人  松延洋介
訴訟代理人  吳春龍  
相  對  人  蔡聿翔  
上列異議人因與相對人間核發支付命令事件，對於本院司法事務
官於中華民國111年10月27日所為111年度司促字第30877號民事
裁定聲明異議，本院裁定如下：
    主  文
原裁定廢棄，並由本院司法事務官另為適法之處理。  
    理  由
一、按司法事務官處理事件所為之處分，與法院所為者有同一之
    效力。當事人對於司法事務官處理事件所為之終局處分，得
    於處分送達後10日之不變期間內，以書狀向司法事務官提出
    異議。但支付命令經異議者，除有第五百十八條所定或其他
    不合法之情形，由司法事務官駁回外，仍適用第五百十九條
    規定。司法事務官認前項異議有理由時，應另為適當之處分
    ；認異議為無理由者，應送請法院裁定之。法院認第1項之
    異議為有理由時，應為適當之裁定；認異議為無理由者，應
    以裁定駁回之，民事訴訟法第240條之3、第240條之4第1項
    、第2項及第3項分別定有明文。查本院民事庭司法事務官於
    民國111年10月27日以111年度司促字第30877號裁定駁回聲
    明異議人對相對人蔡聿翔所為支付命令之聲請，聲明異議人
    不服，於該裁定送達後10日內具狀提出異議，司法事務官認
    其異議無理由而送請本院裁定，核與上開規定相符，是本院
    應依前揭規定，就本院司法事務官所為上開裁定，審酌聲明
    異議人之異議究有無理由。
二、原裁定意旨略以：聲明異議人聲請對相對人發給支付命令，
    主張相對人駕車有過失致肇事，惟未提出相關文件釋明本件
    肇因為相對人之過失，亦未依本院所為裁定補正道路交通事
    故初步分析研判表，未盡釋明之責甚明等情。
三、聲明異議意旨略以：據聲明異議人所提供之「登記聯單」、
    「道路交通事故現場圖」及「修車估價單」內容，可認係屬
    道路範圍所發生之事故，乃肇因相對人超車向右變換車道未
    保持行車安全間隔，致聲明異議人所承保之車輛左方之部件
    受損併予送修，依民法第191條之2之規定，以動力車輛於使
    用中加損害於他人，駕駛人自應賠償因此所生之損害，倘能
    舉證已對防止損害之發生盡相當之注意，始能免責，是相對
    人駕車擦撞聲明異議人所承保之車輛，應負擔全部過失責任
    無訛，如相對人對肇事責認有疑義，自應於收受支付命令後
    依法聲明異議，爰依法聲明異議等語。
四、按債權人之請求，以給付金錢或其他代替物或有價證券之一
    定數量為標的者，得聲請法院依督促程序發支付命令。支付
    命令之聲請，應表明下列各款事項：一、當事人及法定代理
    人。二、請求之標的及其數量。三、請求之原因事實。其有
    對待給付者，已履行之情形。四、應發支付命令之陳述。五
    、法院。債權人之請求，應釋明之。法院應不訊問債務人，
    就支付命令之聲請為裁定。民事訴訟法第508條第1項、第51
    1條、第512條分別定有明文。復參照民事訴訟法第511條於1
    04年7月1日修正理由所示，係「為免支付命令淪為製造假債
    權及詐騙集團犯罪工具，嚴重影響債務人權益，為兼顧督促
    程序在使數量明確且無訟爭性之債權得以迅速、簡易確定，
    節省當事人勞費，以收訴訟經濟之效果，並保障債權人、債
    務人正當權益，避免支付命令遭不當利用，爰增列第2項，
    強化債權人之釋明義務。若債權人未為釋明，或釋明不足，
    不合於本條第2項規定者，法院得依本法第513條第1項規定
    ，駁回債權人之聲請」。準此，自本條項增訂施行後，法院
    就債權人聲請核發支付命令，應審究其是否已就聲請核發支
    付命令之原因事實提出相當證據，足令法院從形式審查即產
    生信其大概如此之心證，即如聲請人所請求者與其聲請意旨
    所述之原因事實相符，自應准發支付命令，始與立法者修法
    防範支付命令遭不當濫用之初衷相符。次按民法第184條之
    一般侵權行為固有規定應由受害人舉證不法性、可責性及因
    果關係等要件，惟同法第191條之2規定「汽車、機車或其他
    非依軌道行駛之動力車輛，在使用中加損害於他人者，駕駛
    人應賠償因此所生之損害。但於防止損害之發生，已盡相當
    之注意者，不在此限。」，係將主觀要件之舉證責任倒置，
    轉由加害人應就其無故意或過失負舉證責任。是兩車均為行
    駛中非依軌道行駛之動力車輛，被害人請求損害賠償時，關
    於其受有損害，係由對方車輛於行進中所造成，並兩者間有
    因果關係，仍應由其負舉證責任，僅無須證明對方有故意或
    過失而已。反之，對方如欲免於賠償責任，即應舉證證明自
    己無故意、過失（最高法院108年度台上字第2456號民事判
    決參照）。
五、經查，本件聲明異議人向本院聲請對相對人核發支付命令，
    據其支付命令聲請狀記載，相對人因超車向右變換車道未保
    持行車安全間隔之過失，致與聲明異議人所承保車輛發生碰
    撞，該車因而受損，經送修後支出修復費用，經聲明異議人
    依保險契約賠付被保險人上開修理費用，已依法取得代位權
    ，爰依保險法第53條、民法第184條第1項前段及第191條之2
    等規定，聲請對相對人核發支付命令請求上開修理費用及法
    定利息，並提出行照、駕照、桃園市政府警察局龜山分局龜
    山交通分隊道路交通事故當事人登記聯單、道路交通事故現
    場圖、估價單、統一發票、汽車險賠款同意書、債權催收通
    知函及郵件回執等件為證，核與其所述之侵權行為原因事實
    相符，足使本院經形式審查後即獲得信其大概如此之薄弱心
    證，即應認聲明異議人為本件請求損害賠償，關於其所承保
    車輛受有損害，係由相對人車輛於行進中所造成，並兩者間
    有因果關係等請求損害賠償之客觀要件已為相當之釋明，縱
    聲明異議人未依本院裁定補正道路交通事故初步分析研判表
    ，未釋明本件係肇因為相對人之過失，然其係以民法第191
    條之2之規定為請求之依據，依上開說明，該條係屬汽車肇
    事賠償責任之特別規定，自無庸舉證相對人之故意或過失，
    則原裁定認聲明異議人未盡釋明肇因為相對人過失之責等語
    ，容有誤會，尚難憑採。本件聲明異議人聲請對相對人核發
    支付命令，於法並無不合，是本院司法事務官於111年10月2
    7日以裁定駁回其支付命令之聲請，應由本院廢棄原裁定，
    並由本院司法事務官另為適法之處理。
六、據上論結，本件聲明異議為有理由，依民事訴訟法第240條
    之4第3項前段，裁定如主文。
中　　華　　民　　國　　111 　年　　11　　月　　18　　日
                      臺灣新北地方法院三重簡易庭
                            法  官  彭松江
以上為正本係照原本作成。
如不服本裁定，應於送達後10日內，向本院提出抗告狀並表明抗
告理由，如於本裁定宣示後送達前提起抗告者，應於裁定送達後
10日內補提抗告理由書（須附繕本），並繳納抗告費新臺幣1000
元。
中　　華　　民　　國　　111 　年　　11　　月　　18　　日
                            書記官  許雁婷